臺灣高等法院花蓮分院刑事判決  
110年度上訴字第32號
上  訴  人  
即  被  告  朱重翰


選任辯護人  蔡敬文律師(法扶律師)
上列上訴人因傷害案件，不服臺灣臺東地方法院109年度原訴字
第25號中華民國110年1月8日第一審判決（起訴案號：臺灣臺東
地方檢察署108年度偵字第2248號、108年度調偵字第151號），
提起上訴，本院判決如下：
    主  文
上訴駁回。
    事  實
一、緣梁皓翔、簡學墉、張哲綸於民國108年3月19日21時許，一
    同在臺東縣○○市○○路000號「來點感性滷味」飲酒談天，並
    於酒後聯繫趙崑宏代為駕駛車輛返家，途中梁皓翔復因行車
    路線問題與趙崑宏生有糾紛；其後趙崑宏駕車抵達梁皓翔臺
    東縣○○市○○路000巷00弄00號住處時，本欲經駕車前來之林
    琨椉搭載離去，然突遭簡學墉出手掌摑，乃於離去現場後，
    電話聯繫陳冠宇、陳嘉明告知前情，陳冠宇隨即電話聯繫、
    相約梁皓翔等人在「來點感性滷味」談判，而朱重翰、林琨
    椉得知此節後，亦均決意前往現場協助調停。詎於108年3月
    20日0時48分許，陳冠宇、林琨椉各自駕車，暨朱重翰、陳
    嘉明均經不知情之林育暐駕車搭載抵達「來點感性滷味」時
    ，梁皓翔、簡學墉、張哲綸(簡學墉、張哲綸受傷部分業已
    撤回告訴，經檢察官為不起訴處分)已然在場，遂生衝突，
    梁皓翔欲上前勸阻，然陳冠宇、陳嘉明、林琨椉(業經原審
    依傷害罪各判處有期徒刑3月、4月、4月確定)卻共同基於傷
    害之犯意聯絡，由陳冠宇拉離梁皓翔，並經陳嘉明、林琨椉
    徒手朝梁皓翔出拳，而朱重翰見狀後，明知頭部屬人體之要
    害，已預見倘持鈍器對之攻擊，可能損及腦神經而生重大不
    治或難治之傷害，除與陳冠宇、陳嘉明、林琨椉共同基於傷
    害之犯意聯絡而中途前往相續參與外，復提升己身犯意，單
    獨基於縱使梁皓翔生有重傷結果，亦不違背其本意之不確定
    故意，隨手拾取路旁鋁棒，自後、由上往下朝梁皓翔頭部敲
    擊，但未擊中，旋再次為之，進而擊中梁皓翔後腦杓部位，
    梁皓翔即倒地不起，經陳嘉明以手、身體予以勸阻，朱重翰
    轉而持棍追打他人，旋又返回以腳踢踹仍倒在地上之梁皓翔
    之後腦杓，即離開現場。梁皓翔因而受有凹陷性顱骨骨折併
    創傷性蜘蛛膜下腔出血及硬腦膜下腔出血之傷害，暨腦傷所
    致、需長期服藥控制而難治之癲癇重傷害。
二、案經梁皓翔訴由臺東縣警察局臺東分局報告臺灣臺東地方檢
    察署檢察官偵查起訴。
    理  由
壹、證據能力部分：
一、按被告以外之人於審判外之言詞或書面陳述，除法律有規定
    者外，不得作為證據；被告以外之人於審判外之陳述，雖不
    符前四條之規定，而經當事人於審判程序同意做為證據，法
    院審酌該言詞陳述或書面陳述作成時之情況，認為適當者，
    亦得為證據。當事人、代理人或辯護人於法院調查證據時，
    知有刑事訴訟法第159條第1項不得為證據之情形，而未於言
    詞辯論終結前聲明異議者，視為有前項之同意，刑事訴訟法
    第159條第1項、第159條之5定有明文。本件上訴人即被告朱
    重翰及辯護人對於卷內被告以外之人於審判外之言詞或書面
    陳述之證據能力表示均無意見，同意作為證據(見本院卷第6
    7頁)，本院審酌該等言詞或書面陳述作成之情況，並無違法
    取證或不適合作為證據之情形，依刑事訴訟法第159條之5之
    規定，認均有證據能力。
二、本判決以下所引用之非供述證據，均與本案事實具有關聯性
    ，且查無事證足認係實施刑事訴訟程序公務員違背法定程序
    所取得，亦無顯不可信之情況，堪認均有證據能力。
貳、實體部分
一、認定犯罪事實之理由暨所憑證據
(一)訊據被告朱重翰就其於事實欄所載之時間、地點，與同案被
    告陳冠宇、陳嘉明、林琨椉共同基於傷害被害人梁皓翔之犯
    意聯絡傷害梁皓翔，被告並持棍毆打梁皓翔頭部、以腳踢踹
    已經倒在地上之梁皓翔後腦杓，致梁皓翔受有凹陷性顱骨骨
    折併創傷性蜘蛛膜下腔出血及硬腦膜下腔出血之傷害等事實
    坦承不諱(見原審卷第327-330頁、本院卷第64、224頁)，核
    與證人即被害人梁皓翔、證人簡學墉、張哲綸、林育暐、陳
    家倫於警詢或偵查中之證述（證人梁皓翔部分：見警卷第61
    -64頁，偵一卷第35-37頁；證人簡學墉部分：見警卷第41-4
    4、66-69、70-71頁，偵一卷第19-23頁；證人張哲綸部分：
    見警卷第54-55、57-60頁；證人林育暐部分：見警卷第77-8
    0頁；證人陳家倫部分：見警卷第81-85頁）大致相符，並有
    臺東縣警察局臺東分局刑事案件照片黏貼紀錄表、現場監視
    器檔案光碟、衛生福利部臺東醫院OOO年OO月OO日○○○字第OO
    OOOOOOOO號函(暨所附病歷資料)、財團法人私立高雄醫學大
    學附設中和紀念醫院OOO年OO月O日○○○○字第OOOOOOOOOO號函
    (暨所附病歷資料)、台灣基督長老教會馬偕醫療財團法人台
    東馬偕紀念醫院OOO年OO月OO日○○○○○字第OOOOOOOOOO號函(
    暨所附診斷證明書、病歷資料)、現場監視器檔案勘驗筆錄
    、衛生福利部臺東醫院、臺東馬偕紀念醫院、中和紀念醫院
    診斷證明書、病危通知書(警卷第129-150頁，偵一卷內第69
    頁、偵二卷第21-37、43-73頁，原審卷第177-243、329-330
    、337頁、本院梁皓翔病歷資料卷、本院卷第119頁)在卷可
    稽，被告前開任意性之自白核與事實相符，此部事實可堪認
    定。
(二)被害人梁皓翔因被告持棍毆擊腦部而受有重傷害之結果：
　1.按刑法第10條第4項第6款規定：「其他於身體或健康，有重
    大不治或難治之傷害。」，係指除去同項第1款至第5款之傷
    害，而於身體或健康傷害重大，且不能治療或難於治療者而
    言。此之傷害重大，必須對人之身體或健康有重大影響，始
    足當之。且行為人之犯行與被害人之重傷害結果間，須具有
    相當因果關係，始能歸責於行為人(最高法院109年度台上字
    第3946號判決意旨參照)。經查：
　　⑴財團法人私立高雄醫學大學附設中和紀念醫院(下稱中和紀
      念醫院或高醫附醫)OOO年O月O日○○○○字第OOOOOOOOOO號函
      稱：「病人外傷性後之癲癇之治療，主要以藥物控制，若
      仍無法控制，則仍需進一步腦波之檢查，然後評估手術之
      優缺點，手術之風險包括腦出血、癱瘓、植物人、死亡等
      等，目前大部關於癲癇治療皆可以控制。」等語(原審卷
      第63頁)；該院109年10月22日高醫附法字第1090107469號
      函稱：「所稱『控制』是指按時服用抗癲癇藥物，不再發生
      。經手術治療後，不一定再有癲癇發作之可能，若不經手
      術，而給予藥物治療，停藥後仍有機會復發。」等語(原
      審卷第169頁)，可知被害人梁皓翔本件因腦傷所致之癲癇
      ，縱經相當藥物治療或施以手術，仍無從確保其於停藥或
      術後不再復發。
　　⑵台灣基督長老教會馬偕醫療財團法人台東馬偕紀念醫院OOO
      年OO月OO日○○○○○字第OOOOOOOOOO號函稱：「病患梁皓翔
      癲癇為腦傷導致，需長期服藥控制，且無法根治及手術。
      」等語（原審卷第177頁），亦認梁皓翔之癲癇為腦傷所
      導，需長期服藥控制，無法根治及手術。
　　⑶國立臺灣大學醫學院附設醫院(下稱臺大醫院)鑑定意見則
      以：「腦部創傷的確為癲癇之明確危險因子之一，...，
      癲癇的治療包括藥物，飲食(輔助)與手術治療，...雖然
      癲癇可經由藥物，飲食(輔助)與手術治療，惟經藥物治療
      或施以手術，仍無從確保於停藥或術後不再復發；...癲
      癇發作常為間歇性變化，也常伴隨有誘發因素，如睡眠問
      題、情緒波動、發燒與其他內科疾病或是服用其他藥物，
      所以難以保證治癒，只能以控制解釋預後。...因癲癇為
      間歇性變化，也常因誘發因素誘導發作，故屬於難治之傷
      害，多以"控制"稱之，難以保證治癒，需要較長時間規則
      追蹤以及藥物控制方能確定預後。」；「腦部創傷的確為
      癲癇之明確危險因子之一，由病人後續補充提供之高醫附
      醫入院病歷摘要，病人於入院前無明顯過去既往史，亦無
      之前癲癇發作之紀錄，據此，病人於108年3月20日頭部外
      傷後，於108年10月15日約7個月左右發生之癲癇，難以說
      與前項外傷性頭骨骨折與腦部出血無涉」等語，有該院OO
      0年O月O日○○○○字第OOOOOOOOOO號函、OOO年O月OO日○○○○
      字第OOOOOOOOOO號函檢附之受理院外機關鑑定/查詢案件
      回復意見表2份在卷可按(詳見本院卷第135-139、181-185
      頁)，可認梁皓翔之癲癇與本件108年3月20日之頭部外傷
      有關，經臺大醫院綜合梁皓翔於相關醫院病歷、治療紀錄
      等資料，認縱經由藥物治療或施以手術，仍無從確保於停
      藥或術後不再復發，屬難治之傷害。又被告與辯護人於本
      院準備程序均陳明如臺大醫院認癲癇為重大難治之疾病則
      不再爭執(見本院卷第67、68頁)。
　　⑷參以被害人梁皓翔之癲癇係因其頭部遭外力重創所造，無
      論其成因或發作所生之危險性，均非通常傷害可得相提並
      論，應已逾越常人所得忍受之程度，雖依前述各醫院之鑑
      定或說明，梁皓翔之癲癇仍得以藥物控制，然其誘發因素
      (如睡眠問題、疾病、壓力等)於現今社會生活中實屬常見
      ，自亦嚴重影響、改變梁皓翔往後之生活，此觀梁皓翔於
      原審供陳：受傷後造成伊生活非常不便，伊亦不再能從事
      衝浪等水上活動或出遠門，且無法專注於工作，會使伊眼
      壓、腦壓很高等語(原審卷第334-335頁)即明，是綜合上
      述各節，應認梁皓翔之癲癇屬刑法第10條第4項第6款之其
      他於身體或健康有重大難治之傷害。
　2.辯護意旨雖以：依刊載於網路、由上海市東方醫院功能神經
    科所發表於「健康」之「癲癇不再是難治之症」文章記載，
    癲癇依現今醫療科技（外科手術）似已非難治之傷害，且中
    和紀念醫院、台東馬偕紀念醫院亦有不同說法，故應認被告
    本件所犯係重傷未遂罪等語(原審卷第27-32、333-334頁)為
    被告辯護。然辯護人提出之上開資料為網路上下載之資料，
    可信度堪慮，亦非就本件被害人具體所為之鑑定意見，況依
    上開資料所載，該院進行的難治性癲癇的精細外科手術總有
    效率為95%以上，經過半年至一年的術後隨訪，多數患者能
    正常融合家庭生活等語，顯見手術治療結果難以保證治癒，
    且需要較長時間追蹤方能確定預後，足認臺大醫院鑑定意見
    所稱癲癇屬難治之傷害為可採，辯護人所提出上開資料不足
    以為有利被告之認定。
　3.辯護意旨另稱：臺大醫院第一次鑑定認為無從判定，第二次
    認為難認與頭部受傷無關，但梁皓翔意識清楚，缺乏癲癇臨
    床表現紀錄及腦波放電區域與臨床症狀是否相關之佐證，沒
    有證據可證明該次受傷與癲癇的結果有關等語(見本院卷第6
    6、216、231-232頁)。查臺大醫院110年9月6日函檢送之鑑
    定意見表已說明送鑑資料僅有梁皓翔109年4月29日至110年4
    月22日之門診紀錄，缺乏案發當日前後之就醫紀錄與病人之
    既往病史，依109年4月29日門診紀錄梁皓翔意識清楚，腦神
    經、感覺系統等皆為正常，致無從判定梁皓翔之癲癇是否與
    108年3月20日頭部遭毆擊有關等情(見本院卷第137頁)明確
    ，經本院再檢送梁皓翔受傷後於臺東馬偕醫院及中和紀念醫
    院之病歷資料予臺大醫院參酌後，該院已綜合梁皓翔於相關
    醫院之病歷紀錄、檢驗報告、門診紀錄等資料，再以111年1
    月10日函附之鑑定意見認梁皓翔所受之癲癇與本件遭球棒毆
    擊頭部有關，辯護人猶執臺大醫院第一次鑑定意見之內容指
    摘臺大醫院後續之鑑定意見為不可採云云，自非可採。
(三)被告係基於重傷害之不確定故意為本件犯行：
　1.刑法上之間接故意（即未必故意或不確定故意），係指行為
    人對於構成犯罪之事實，預見其發生，而其發生並不違背其
    本意者而言。惟行為人究竟有無預見而容任其結果發生之不
    確定故意，係潛藏個人意識之內在心理狀態，通常較難取得
    外部直接證據證明其內心之意思活動，是以法院在欠缺直接
    證據之情況下，尚非不得從行為人之外在表徵及其行為時客
    觀情況，綜合各種間接或情況證據，本諸社會常情及人性觀
    點，依據經驗法則及論理法則予以審酌論斷(最高法院109年
    度台上字第2659號判決意旨參照)。刑法上殺人未遂、重傷
    未遂、傷害罪之區別，在於行為人犯罪之故意為如何，即行
    為人於下手加害時，究係出於使人死亡、重傷或傷害之明知
    或預見，並有意使之發生為斷，至被害人受傷部位與多寡、
    傷勢輕重程度如何、是否為致命部位及行為人所用之兇器，
    雖可藉為認定犯意究屬如何之心證，而足供為認定之重要參
    考資料，惟尚不能據為區別殺人未遂、重傷未遂與傷害之絕
    對、唯一之標準，猶須斟酌當時客觀環境、行為人下手之經
    過及其他具體情形加以判斷。是行為人於行為當時，主觀上
    是否係蓄意戕害他人生命、使人受重傷或傷害他人，除應斟
    酌其使用之兇器種類、攻擊之部位、行為時之態度、外顯表
    示外，尚應深入觀察、審究行為人與被害人平日之關係、衝
    突之起因、行為當時所受刺激等是否足以引起其殺人之動機
    、行為時現場之時空背景、下手力道之輕重、行為手段是否
    猝然致被害人難以防備、被害人受傷之情形及攻擊後之後續
    動作等各項因素綜合加以研析，並參酌社會一般經驗法則為
    斷，資以認定其犯意之所在(最高法院110年度台上字第3740
    號判決意旨參照)。
  2.被告於原審坦承係基於重傷害故意以球棒攻擊梁皓翔等情(
    見原審卷第328頁)，於本院先稱只是要傷害梁皓翔，下車拿
    鋁棒亂揮，後來才知打到頭等語，後改稱：若告訴人所受之
    傷害是屬於重傷害，對於伊是基於重傷害的不確定故意則不
    爭執等語(見本院卷第65、66、217頁)；辯護人於原審為被
    告辯護：根據被告的講法，被告應該是未必故意重傷害等語
    (原審卷第333-334頁)；於本院則為被告辯護：被告只有傷
    害的意思，沒有要讓梁皓翔到重傷害的結果等語。經查：
　  ⑴被告自承知悉頭部為人身體的重要部位，用棍子揮打人的
      頭部有可能會造成重大的傷害；伊拿棍子的目的是要打對
      方等語(見本院卷第64-65頁)，並承認是以重傷害故意以
      球棒攻擊梁皓翔(見原審卷第328頁)，那時候就不管一切
      朝對方頭打下去(見本院卷第226頁)等語。
　  ⑵佐以原審勘驗案發時現場錄影光碟結果(見原審卷第329頁
      筆錄)：
　　  (2019/3/20，00:39:29)畫面右側身穿紅色上衣（即告訴
      人梁皓翔）者，前往案發地點，並於攤位旁與若干人等對
      話。
　    (00:41:02至00：41：09)衝突發生，梁皓翔上前欲行勸阻
      ，遭陳冠宇及其他人拉離、毆打。陳嘉明、林琨椉亦有朝
      梁皓翔出拳情事。畫面左上方身穿白色上衣、黑色短褲、
      右手持棍棒（即被告朱重翰）者，進入案發地點，持棍棒
      由上往下敲擊（第一次攻擊），惟未擊中；旋即再次由上
      往下擊中梁皓翔後腦勺部位，梁皓翔隨後倒地不起，之後
      陳嘉明有以手、身體勸阻朱重翰再次上前攻擊。
　    (00:41:25)朱重翰於畫面右方持棍棒追打他人而消失於畫
      面。
　 　 (00:41:42)朱重翰回案發地點，推開前方旁人後，以右腳
      踢擊仍躺地未起之梁皓翔後腦，隨即離開現場。
　  　(00:42:21)梁皓翔仍無法站起，上半身前傾在地，並以左
      手撫摸後腦勺，貌似痛苦樣，後又倒下，旋經他人扶起。
      直至警方到場，梁皓翔仍跪倒在地，並有手撫摸後腦勺之
      情。
　　⑶依上開勘驗結果，可知被告第一次持棍棒攻擊未擊中後，
      旋即再次由上往下攻擊梁皓翔後腦，而被告嗣後返回案發
      地點，見梁皓翔倒地不起，猶以右腳踢擊梁皓翔後腦部位
      ，再參酌卷附監視器翻拍照片(見警卷第132頁)，可知被
      告從梁皓翔後方高舉鋁棒由上往下敲擊梁皓翔，已極易瞄
      準攻擊梁皓翔之頭部，而梁皓翔頭部遭敲擊後倒地，同案
      被告陳嘉明乃以手、身體阻止被告再次上前攻擊，被告乃
      轉而追打他人，嗣返回後又再以腳踹踢梁皓翔後腦，雖可
      認被告當時尚無致梁皓翔於死地之意思，但被告下手部分
      係針對梁皓翔頭部，而梁皓翔遭鋁棒擊中後即倒地無法起
      身，其頭部受有凹陷性顱骨骨折併創傷性蜘蛛膜下腔出血
      及硬腦膜下腔出血之傷害，可知被告下手時用力甚猛，酌
      以頭部為人身體的重要部位，一般有正常智識經驗之人均
      知用棍棒揮擊人體頭部極有可能造成嚴重之傷害結果，是
      以綜合被告係因友人之糾紛而到場行兇時之動機、見現場
      發生衝突即持兇器鋁棒行兇、攻擊梁皓翔頭部重要部位、
      下手力道甚猛、被害人頭部受傷之情形及被告攻擊梁皓翔
      後之後續動作等情狀，堪認被告有意攻擊梁皓翔之頭部且
      有即使梁皓翔受到頭部重傷亦容任其結果發生之不確定故
      意，被告於原審自白有重傷害之故意及於本院供稱不管一
      切朝對方頭打下去等語與事實相符，可以採信。
　　⑷被告雖曾辯稱其持鋁棒隨便亂揮，後來才知打到頭云云，
      惟依前揭勘驗筆錄及監視器翻拍照片，被告係自梁皓翔後
      方高舉鋁棒由上往下敲擊梁皓翔後腦，目標明確，顯無亂
      揮之可言，且當時梁皓翔周遭尚有被告己方之人，被告自
      不可能亂揮亂打，況被告打中梁皓翔之後腦，梁皓翔即倒
      地未起，被告嗣後返回時又再度以腳踹梁皓翔後腦，均足
      徵被告係刻意攻擊梁皓翔腦部之重要部位無訛，被告所辯
      持棒隨便亂揮云云，應係卸責之詞，不足憑採。
(四)綜上所述，本件事證已臻明確，被告所辯均非可採，其重傷
    害之犯行，洵堪認定，應依法論科。
二、法律之適用
(一)刑法第278條第1項原規定：「使人受重傷者，處五年以上、
    十二年以下有期徒刑。」，嗣於被告行為後，於108年5月29
    日修正公布施行、同年月31日生效；然該次修正後第1項規
    定為：「使人受重傷者，處五年以上十二年以下有期徒刑。
    」，僅係作標點符號修正，並非刑法第2條第1項所指之「法
    律有變更者」，自應依一般法律適用原則，逕適用裁判時法
    （即現行法）予以論處。
(二)核被告所為，係犯刑法第278條第1項之重傷罪(檢察官已於
    原審將原起訴法條刑法第277條第1項予以變更，見原審卷第
    313頁)。被告客觀上固有傷害梁皓翔之多數行為舉止存在，
    核其主觀上顯係出於單一行為決意，且所為具有時、空上之
    密切關聯，復係侵害梁皓翔之同一身體法益，則各該行為之
    獨立性極為薄弱，在刑法評價上，自以視為數個舉動之接續
    施行，合為包括之一行為予以評價，較為合理，屬接續犯。
    被告雖有持鋁棒敲擊被害人梁皓翔後腦，致其生有癲癇之重
    傷害，然共同正犯僅在意思聯絡範圍內，對其他共同正犯之
    行為及其結果負責，此即「一部行為，全部責任」之謂，並
    以意思聯絡範圍為「全部責任」之界限，倘其他共同正犯有
    所逾越（過剩），自僅應由該行為人就逾越意思聯絡範圍部
    分負責，未可概以共同正犯論（最高法院101年度台上字第4
    673號裁判要旨參照），本件被告係因現場已起衝突，並見
    同案被告陳冠宇、陳嘉明、林琨椉上前動手，始中途前往相
    續參與，進而隨手拾取路旁鋁棒敲擊梁皓翔後腦杓等節，均
    經認定在前，則衡諸社會常情，顯難認陳冠宇、陳嘉明、林
    琨椉對於被告將持鋁棒敲擊證人梁皓翔後腦杓，乃至於致其
    生有癲癇，係有何預見可能性，尤以陳嘉明於梁皓翔受擊倒
    地後，旋有以手、身體勸阻被告再次上前攻擊之情形，有前
    揭現場監視器檔案勘驗筆錄可憑，揆諸前開說明，陳冠宇、
    陳嘉明、林琨椉自僅須就其等意思聯絡範圍內（即故意致梁
    皓翔受有普通傷害）部分，負(修正前)刑法第277條第1項傷
    害罪責。
(三)檢察官雖以被告與同案被告陳冠宇、陳嘉明、林琨椉本件犯
    行同時該當刑法第150條之罪。然按陳冠宇、陳嘉明、林琨
    椉及被告行為時之刑法第150條係規定：「公然聚眾，施強
    暴脅迫者，在場助勢之人，處一年以下有期徒刑，拘役或三
    百元以下罰金。首謀及下手實施強暴脅迫者，處六月以上五
    年以下有期徒刑。」，亦即該罪須具備「公然聚眾」、「有
    強暴、脅迫之行為」、「有危害地方安寧秩序之認識」三要
    件，始足當之；其中「公然聚眾」係指由首謀者聚合不特定
    之多數人，隨時可以增加之謂，而參與之行為人主觀上則須
    具備「認識多眾集合結果，可得藉合同力實施強暴脅迫，且
    有決心參與其行為之意思」及「其行為有妨害秩序之認識」
    ，倘行為人公然聚眾實施強暴脅迫之目的係在另犯他罪，或
    僅係對特定人為之，縱令此種行為足影響地方公共秩序，除
    應成立其他相當之罪名外，仍應以其缺乏主觀犯意，不能論
    以妨害秩序罪（最高法院28年上字第3428號判例、77年度台
    上字第2826號裁判要旨、90年度台上字第3963號判決理由參
    照），本件陳冠宇、陳嘉明、林琨椉及被告所為犯行，自始
    即非有隨時可得增加之不特定人參與，且其等施強暴對象係
    屬特定，目的更非意在危害地方安寧秩序，揆諸前開說明，
    自不能依刑法第150條之妨害秩序罪予以論處；至刑法第150
    條嗣雖於109年1月15日修正公布施行、同年月17日生效，修
    正後規定為：「在公共場所或公眾得出入之場所聚集三人以
    上，施強暴脅迫者，在場助勢之人，處一年以下有期徒刑、
    拘役或十萬元以下罰金；首謀及下手實施者，處六月以上五
    年以下有期徒刑。」、「犯前項之罪，而有下列情形之一者
    ，得加重其刑至二分之一：一、意圖供行使之用而攜帶兇器
    或其他危險物品犯之。二、因而致生公眾或交通往來之危險
    。」，其修正理由以：「一、修正原『公然聚眾』要件，理由
    同修正條文第一百四十九條說明一至三。倘三人以上，在公
    共場所或公眾得出入之場所聚集，進而實行強暴脅迫（例如
    ：鬥毆、毀損或恐嚇等行為）者，不論是對於特定人或不特
    定人為之，已造成公眾或他人之危害、恐懼不安，應即該當
    犯罪成立之構成要件，以符保護社會治安之刑法功能。另提
    高罰金刑，以符合罰金刑級距之配置，並酌作文字及標點符
    號修正，將原條文列為第一項。」、「二、實務見解有認本
    條之妨害秩序罪，須有妨害秩序之故意，始與該條之罪質相
    符，如公然聚眾施強暴脅迫，其目的係在另犯他罪，並非意
    圖妨害秩序，除應成立其他相當罪名外，不能論以妨害秩序
    罪（最高法院三十一年上字第一五一三號、二十八年上字第
    三四二八號判例參照）。然本罪重在安寧秩序之維持，若其
    聚眾施強暴脅迫之目的在犯他罪，固得依他罪處罰，若行為
    人就本罪之構成要件行為有所認識而仍為本罪構成要件之行
    為，自仍應構成本罪，予以處罰。」等語，修正後規定顯已
    放寬原「公然聚眾」之要件，亦不限定行為人主觀上不得含
    有其他犯罪目的，更提高罰金刑之上限，尤其增加有第2項
    之刑之加重要件，則修正後規定顯然不利於被告，故基於刑
    法第2條第1項所揭櫫之法律禁止溯及既往原則，當亦無從依
    不利其等之修正後刑法第150條規定予以相繩。
(四)累犯：
　　被告前因過失傷害案件，經原審法院以104年度交簡字第25
    號判決處有期徒刑2月確定，於104年9月7日易科罰金執行完
    畢，有臺灣高等法院被告前案紀錄表1份(原審卷第295-297
    頁)在卷可考，是其於受徒刑執行完畢後之5年內，故意再犯
    本件有期徒刑以上之罪，依刑法第47條第1項規定，為累犯
    。並衡酌本件被告並無應量處最低法定刑，又無法適用刑法
    第59條減輕規定之情形，被告前案執行完畢後復再犯本案之
    手段兇惡、情節非輕，顯見被告有特別惡性且對刑罰反應力
    薄弱，並依司法院釋字第775號解釋意旨為整體評價裁量後
    ，尚不生過度評價之疑慮，縱加重最低本刑，仍符合罪刑相
    當原則，爰依刑法第47條第1項規定加重其刑。
三、駁回上訴之理由：
(一)原審以被告犯刑法第278條第1項重傷罪之事證明確，依累犯
    規定加重其刑，並以行為人之責任為基礎，審酌被告朱重翰
    案發時為成年人，心智已然成熟，亦有社會經驗，當知曉是
    非，縱係為處理訴外人趙崑宏與梁皓翔等人間之糾紛，仍應
    循理性、和平之方式為之，尤不應訴諸暴力，竟持鋁棒以為
    攻擊武器，更致梁皓翔受有癲癇之重傷，所為確屬不該；兼
    衡被告之犯罪後態度(均坦承犯行，態度非差)、與本件案發
    之關連程度(本件係緣由於訴外人趙崑宏與梁皓翔等人間之
    糾紛，並經訴外人趙崑宏告知陳冠宇、陳嘉明後，由其等相
    約梁皓翔等人談判，而被告則係於得知此節後，決意前往現
    場協助調停)、各自犯罪手段、參與程度(係持鋁棒敲擊、以
    腳踢踹梁皓翔後腦杓)、未與梁皓翔和解，未就梁皓翔所生
    損害有所彌補，及其職業、教育程度、家庭經濟狀況、家庭
    生活支持系統、前案紀錄、梁皓翔關於本件之意見(原審卷
    第334至335頁)等一切情狀，量處被告有期徒刑5年3月，已
    經以行為人之責任為基礎，審酌刑法第57條規定之事項而為
    適法之量刑，合於罪刑相當原則及比例原則，並無違誤。至
    於原判決理由雖認梁皓翔之癲癇為重大不治之傷害，然於判
    決結果不生影響，尚無撤銷之必要，附此敘明。
(二)被告上訴後以前詞置辯，所辯各節均非可採，並經本院指駁
    如前，被告上訴指摘原判決不當，為無理由，應駁回上訴。
四、又被告如事實欄所載持用之犯罪工具鋁棒1支並未扣案，被
    告陳稱為路旁所拾得，復無證據證明為被告或同案被告所有
    之物或現尚存在，爰不予宣告沒收。
據上論斷，應依刑事訴訟法第368條，判決如主文。
本案經檢察官黃榮德提起公訴，檢察官施慶堂到庭執行職務。
中　　華　　民　　國　　111 　年　　3 　　月　　4 　　日
                 刑事庭審判長 法  官  張宏節
                              法  官  張健河
                              法  官  林碧玲
以上正本證明與原本無異。
如不服本判決，應於收受送達後20日內向本院提出上訴書狀，其
未敘述理由者，並得於提起上訴狀後20日內向本院補提理由書（
均須按他造當事人之人數附繕本）「切勿逕送上級法院」。
告訴人或被害人如對於本判決不服者，應具備理由請求檢察官上
訴，其上訴期間之計算係以檢察官收受判決正本之日期為準。
因疫情而遲誤不變期間，得向法院聲請回復原狀。
中　　華　　民　　國　　111 　年　　3 　　月　　4 　　日
                              書記官  徐珮綾